【裁判字號】    94,簡,956
【裁判日期】    950412
【裁判案由】    大眾捷運法
【裁判全文】
臺北高等行政法院判決
                                     94年度簡字第00956號
原      告  甲○○
法定代理人  謝正安（父）
            乙  ○（母）
被      告  臺北市政府
代  表  人  丙○○市長）住同.
訴訟代理人  丁○○
            戊○○
上列當事人間因大眾捷運法事件，原告不服交通部中華民國94年
9月6日交訴字0000000000號訴願決定，提起行政訴訟，本院判決
如下：
    主  文
原告之訴駁回。
訴訟費用由原告負擔。
    事實及理由
一、程序說明：
    本件因屬不服行政機關所為罰鍰處分而涉訟，其標的之金額
    為新臺幣（下同）1 萬元，係在20萬元以下，依行政訴訟法
    第229 條第1 項第2 款、第2 項規定及司法院民國（下同）
    92年9 月17日（92）院臺廳行一字第23681 號令，應適用簡
    易程序，本院並依同法第233 條第1 項規定，不經言詞辯論
    ，逕行裁判。
二、事實概要：
    臺北大眾捷運股份有限公司（下稱臺北捷運公司）稽查人員
    於94年6 月7 日16時16分許，在臺北捷運系統後山埤站，查
    獲原告將書包丟入軌道內，因其行為已妨礙電力系統設備正
    常運作，乃以原告違反大眾捷運法第50條之1 第1項 第2 款
    規定，以94年6 月7 日交訴字A008763 號處分書，處原告1
    萬元罰鍰（下稱原處分），原告當場簽收，惟仍不服，提起
    訴願，遭決定駁回，遂提起行政訴訟。
三、當事人聲明：
  (一)原告聲明：
    1.訴願決定及原處分均撤銷。
    2.訴訟費用由被告負擔。
  (二)被告聲明：
    1.駁回原告之訴。
    2.訴訟費用由原告負擔。
四、兩造爭點要領：
    原告主張：原告目前未成年，為過動兒，且有輕度智障，領
    有身心障礙手冊，依法應不罰云云。被告則以：原告甲○○
    於94年6 月7 日，於捷運後山埤站將隨身書包丟入軌道內，
    造成列車延誤之行為，已違反大眾捷運法第50條之1 第1 項
    第2 款之規定，被告依原告之違規情節，處以原告法定最低
    額度1 萬元之罰鍰，並無不當。原告雖以其目前未成年，為
    過動兒，且有輕度智障等理由抗辯。惟查大眾捷運法對未成
    年或持有殘障手冊者，並無免罰之規定；且捷運各車站售票
    機上皆張貼旅客須知，其上明白記載違反大眾捷運法第50條
    之1 者將依法罰鍰之規定；又捷運系統內，平日亦廣播宣導
    本項罰則以提醒旅客注意，原告應注意、能注意而未注意，
    導致違反本法規定，其所生結果應自行負擔等語，資為抗辯
    。
五、心證要領：
  (一)按大眾捷運法第50條之1 第1 項第2 款規定：「有下列情形
    之一者，處新臺幣1 萬元以上5 萬元以下罰鍰：…2 、任意
    操控站、車設備或妨礙行車、電力或安全系統設備正常運作
    者。」同法第52條第2 項規定：「第51條第1 項或第50條之
    1 規定之處罰，地方主管機關得委託大眾捷運系統營運機構
    人員執行之。」
  (二)查本件原告於事實欄所載時、地，將書包丟入軌道內，致妨
    礙臺北捷運公司電力系統設備正常運作等情事，為兩造所不
    爭執，並有被告94年6 月7 日交訴字A008763 號處分書、站
    務事件通報紀錄及交通部訴願委員會94年度第8 次會議紀錄
    各一件附原處分卷及訴願卷可參，自堪信為真實。而觀諸上
    開站務事件通報紀錄所載：「…（16：16）一名協和工商學
    生（按指原告）將書包丟往一月臺軌道區，保全葉志宏聽到
    聲響，發現一書包位於一月臺軌道區兩軌中央，立即以無線
    電話聯絡詢問處。（16：17）站務員鍾達興告知站長邱欣潔
    ，站長前往一月臺，發現協和工商教官（該校放學時段協助
    月臺警戒）正與丟擲書包學生談話，該學生亦曾於94/3/14
    於本站將書包丟至軌道，車站已留有該學生基本資料。（16
    ：20）站長通知OCC 撿拾軌道區書包…」等語，原告於行為
    時既為高中學生（已滿16歲），應具有一定之學識能力，其
    以搭乘捷運為上、下學之交通工具，平日復有教官於放學時
    段到場維護學生之安全與秩序，自當對於搭乘捷運之相關法
    規知之甚稔。尤有甚者，原告亦曾因相類似的違規案例遭捷
    運站人員取締過，因而留下紀錄，更見原告對本件行為已違
    反禁止規範當有所體認，其具有本件違章行為之故意至為明
    確。從而，被告認定原告違反大眾捷運法第50條之1 第1 項
    第2 款規定，並參酌其為在學學生、在候車時刻將書包擲入
    尚未有捷運電聯車通行之軌道內及原告曾於94年3 月14日有
    相同違犯行為等各節，依其裁量權從輕裁處法定最低額度之
    罰鍰，核無違誤。
  (三)雖原告主張伊未成年，為過動兒，有輕度智障，依法應不罰
    云云。然按，行政罰法係於94年1 月14日經立法院三讀通過
    ，總統於94年2 月5 日以總統華總一義字第09400016841 號
    令公布，依該法第46條規定訂於公布後1 年實施，因此行政
    罰法應於95年2 月5 日施行。查本件原告於94年6 月7 日行
    為時，該法尚未實施，故該法第9 條：「未滿14歲人之行為
    ，不予處罰。14歲以上未滿18歲人之行為，得減輕處罰。行
    為時因精神障礙或其他心智缺陷，致不能辨識其行為違法或
    欠缺依其辨識而行為之能力者，不予處罰。行為時因前項之
    原因，致其辨識行為違法或依其辨識而行為之能力，顯著減
    低者，得減輕處罰。前2 項規定，於因故意或過失自行招致
    者，不適用之。」之規定，即無適用之餘地。此外復查無其
    他相類似之規定可資援用，原告上開主張顯然於法無據。矧
    且，患有過動症、輕度智障者，亦非必然於行為時陷於不能
    辨識其行為違法之程度，仍應以當時之主、客觀情狀為斷。
    依本件案發當時之情況而言，原告既能正常上、下學，且能
    與同學一同搭乘捷運自行返家，既未請假，亦無須家人陪同
    或引導，顯見原告行為時之精神狀況與常人無異。因此，原
    告上開主張亦無事實依據，委無可採。
  (四)綜上所述，原告之陳詞均不可採，被告考量原告違規情節，
    依首揭規定處以法定最低罰鍰之處分，洵無違誤，訴願決定
    予以維持，亦無不合。原告仍執前詞，訴請撤銷，為無理由
    ，應予駁回。
據上論結，本件原告之訴為無理由，依行政訴訟法第233條第1項
、第98條第3 項前段，判決如主文。
中    華    民    國    95    年     4    月   12     日
                        第一庭  法  官  王立杰
上為正本係照原本作成。
本件以訴訟事件所涉及之法律見解具有原則性者為限，始得於本
判決送達後20日內向本院提出上訴狀並表明上訴理由，如已於本
判決宣示後送達前提起上訴者，應於判決送達後20日內補具上訴
理由（均按他造人數附繕本），且經最高行政法院許可後方得上
訴。
中    華    民    國    95    年    4     月    12    日
                               書記官  林佳蘋


司法院資訊處製作；財團法人民間司法改革基金會備份。
